臺灣板橋地方法院刑事判決　　　　　　　　　　　　九十二年度訴緝字第一四三號
　　公　訴　人　臺灣板橋地方法院檢察署檢察官
　　被　　　告　丙○○
　　指定辯護人　本院公設辯護人　甲○○
右列被告因偽造有價證券等案件，經檢察官提起公訴（八十二年度偵字第四三九號）
，本院判決如左：
    主  文
丙○○意圖供行使之用，而偽造有價證券，處有期徒刑貳年。
偽造如附表所示之本票壹張、偽刻之「魏嘉宏」印章壹枚及偽造之借據上「魏嘉宏」
之簽名壹枚、印文貳枚均沒收。
    事  實
一、丙○○於民國八十一年五、六月間因從事房屋買賣介紹事宜而結識當時在台北縣
    永和市○○路○段三八九號「巨唐國際開發公司」工作擔任售屋員之乙○○○。
    嗣丙○○因欲投資一筆房地產買賣資金不足，竟基於意圖為自己不法之所有及偽
    造本票、借據之犯意，並意圖供行使之用，先於八十一年九月間某日，在台北縣
    、市乙○○○代售房屋之空屋處，施用詐術向乙○○○佯稱其友人「魏嘉宏」因
    投資房地產資金不足，急需借款新台幣（下同）四十萬元，並謊稱八十一年十月
    二日即予歸還，央求乙○○○幫忙。嗣又於數日後即八十一年十月二日前半個月
    間某日，在台北市松山附近某處委請不知情之人偽刻「魏嘉宏」印章一枚後，於
    同日在台北縣、市與乙○○○相約之地點，佯稱已得其友人「魏嘉宏」之同意，
    而當場偽造票面金額四十萬元，發票日八十一年十月二十三日，到期日八十一年
    十月二日，票據號碼ＴＨ0000000，無條件擔任兌付如附表之本票一張，
    於票上發票人處偽簽「魏嘉宏」簽名，記載「魏嘉宏」身分證統一編號Ｚ000
    000000號（經查與一般身分證統一編號邏輯不符），住所台北縣永和市○
    ○路九五巷十七號三樓（經查該址並無九五巷），並於金額、簽名處加蓋上開偽
    造之「魏嘉宏」印章後，完成發票行為，連同當場另所偽簽「魏嘉宏」簽名，蓋
    用上開偽造之「魏嘉宏」印章，記載借款四十萬元，「魏嘉宏」身分證統一編號
    Ｚ000000000號，住所台北縣永和市○○路九五巷十七號三樓，並在住
    所處加蓋上開偽造之「魏嘉宏」印章之借據一紙，持交予乙○○○作為上開借款
    之擔保及憑證，而行使之，俾取信於乙○○○，足以生損害於「魏嘉宏」、乙○
    ○○，並使乙○○○陷於錯誤，信以為真，於收受上開偽造之本票及借據後，當
    場交付四十萬元現金予丙○○。嗣因約定之清償期屆至，丙○○或「魏嘉宏」均
    未清償前揭債務，乙○○○依址前往永和市○○路九五巷十七號三樓找尋「魏嘉
    宏」，竟發現該處並無九五巷之址，且遍尋丙○○不著後，始知受騙。
二、案經乙○○○訴由臺灣板橋地方法院檢察署檢察官偵查起訴。
    理  由
一、訊據被告丙○○固供認其於上揭時、地利用不知情之人偽刻「魏嘉宏」印章一枚
    後，蓋用上開偽刻之印章及偽簽「魏嘉宏」簽名於前揭借據及本票上，再持以向
    告訴人乙○○○調借現款而行使之事實，惟矢口否認有詐欺犯行，辯稱：係因其
    友人「魏嘉宏」投資房地產資金不足，乃向告訴人調借，並言明八十一年十月二
    日返還，且所調借金額僅十萬元，並非告訴人指訴之四十萬元，嗣後係因週轉困
    難，始未能如期返還，並無詐欺告訴人之意圖云云。
二、惟查：
  (一)被告所指友人「魏嘉宏」一人，經本院依被告於借據、本票上所載身分證統一編
    號Ｚ000000000號向臺北縣永和市戶政事務所查詢結果，經該所函覆稱
    「：：：：現有檔存資料查無該身分證統一編號為何人所有，且該統號係不合邏
    輯」等情，有臺北縣永和市戶政事務所九十二年十二月十九日北縣永戶字第０九
    二０００九二二五號函在卷可稽（本院卷第四六頁），且被告於上開借據、本票
    上所書寫之「魏嘉宏」住所：臺北縣永和市○○路九五巷十七號三樓，亦經臺北
    縣永和市戶政事務所以八十二年二月十日北縣永戶（詢）字第二二０一號簡便行
    文表函覆「本轄保平路並無九五巷之門牌」等語明確，有該簡便行文表附於偵查
    卷（第二四頁）可參，衡諸常情，如確有其人，且與被告乃朋友關係，被告並代
    其向告訴人借貸，彼此交情應屬匪淺，則被告焉有不知其住所及身分證統一編號
    之理？再參酌被告於本院審理時亦始終無法明確交代「魏嘉宏」其人之年籍資料
    ，可見該「魏嘉宏」一人應係被告為取信於告訴人而任意加以虛構者無訛。是被
    告既於向告訴人借款之初，即虛構「魏嘉宏」其人，復利用不知情之人偽刻「魏
    嘉宏」印章，蓋用於前揭借據及本票上，並偽簽「魏嘉宏」簽名，而偽造借據、
    本票，再持以向告訴人借款，以此取信於告訴人，足見其主觀上確有詐欺之意圖
    ，甚為明確，被告辯稱僅係單純借款，並無詐欺意圖云云，洵無足採。
  (二)被告於上揭時地持偽造之借據、本票向告訴人調借現款四十萬元之事實，業據告
    訴人於告訴狀中指訴綦詳，復有上開被告所偽造之借據、本票影本在卷可憑，參
    以告訴人於本院審理時到庭證述「：：：：我希望被告能將一些錢還給我，金額
    由被告來決定，我不希望被告去關，我有要原諒被告，（問：是否你借給被告多
    少錢，借據、本票上就寫多少錢？）是，（問：被告如果存心要騙你，你還要原
    諒他否？）我還是會原諒他，（問：是否還記得實際交付的金額？）我過去跟被
    告的借錢往來，都是借多少就寫多少，本件金額就依被告所講的，我講太多，被
    告罪會越重，（問：八十一年所提之告訴狀是何人所寫，是否實在？）是我朋友
    寫的，那時候我還記得事情的經過，跟我朋友講的，我朋友依照我的意思寫的，
    ：：：：」等語，告訴人前後所述之借款金額一致皆為四十萬元，且告訴人既一
    再表示願意原諒被告，不希望被告被關，衡情亦無恣意杜撰借款金額為四十萬元
    之理？此外，由被告所偽造之借據、本票上所記載之金額均為四十萬元以觀，如
    被告所辯屬實，又為何會於上開借據、本票上載明金額為四十萬元，而與實際金
    額相差達三倍之多，可見被告辯稱僅借得十萬元云云，應係事後為圖卸責之詞，
    不足採信。
  (三)綜上所述，足徵被告所辯，均係事後飾卸圖免之詞，不足採信。此外，復有被告
    偽造之「魏嘉宏」名義借據及本票影本各一紙在卷可按（見偵查卷第四頁、第五
    頁），參互印證，本件事證已甚明確，被告犯行堪以認定。
三、按本票係票據法第三條所稱之票據，其權利之發生移轉或行使以持有該票據為要
    件，自屬刑法所稱之有價證券；又如附表所示之本票，其到期日雖在發票日之前
    ，惟依票據有效解釋原則，該本票法定絕對應記載之事項既無欠缺，即不得認為
    無效，如到期日為不可能之日期，即應認係到期日之欠缺，解釋上應視為無記載
    ，而依票據法第一百二十條第二項規定視為見票即付。查被告丙○○意圖為自己
    不法之所有，並意圖供行使之用，於偽造「魏嘉宏」名義之借據及本票後，持以
    行使，供作借款之憑證及擔保，並使告訴人乙○○○因而陷於錯誤，而交付財物
    ，核其所為，係犯刑法第二百十六條、第二百十條之行使偽造私文書罪，同法第
    二百零一條第一項之意圖供行使之用而偽造有價證券罪，同法第三百三十九條第
    一項之詐欺取財罪。被告利用不知情之人偽刻「魏嘉宏」之印章，應依間接正犯
    論處。又被告偽刻「魏嘉宏」印章及自己於借據、本票上偽造「魏嘉宏」簽名及
    印文之行為，分別為偽造私文書及偽造有價證券之階段行為，均不予論列。又被
    告偽造私文書後持以行使，其偽造私文書之低度行為，應為行使之高度行為所吸
    收，另被告偽造有價證券後持以行使，其行使偽造有價證券之輕度行為，亦為偽
    造之重度行為所吸收，均不另論罪。被告所犯上開三罪間，互有方法結果之牽連
    關係，為牽連犯，應依刑法第五十五條規定，從一重之偽造有價證券罪處斷。又
    偽造有價證券罪之法定最低刑為三年以上有期徒刑，考其立法意旨在維護市場秩
    序，保障交易信用，但被告僅係因欲投資房地產資金不足，一時思慮不周而出此
    下策，罹犯重典，其偽簽本票之原意在擔保債務而已，並無危害市場交易之秩序
    ，亦無其他實際之被害人存在，又無前科，及告訴人一再表示願意原諒被告，被
    告亦已具體提出清償辦法，希與告訴人達成和解，頗有悔意，犯罪之情狀尚堪憫
    恕，惡性並非重大，若處以法定最低度刑，仍不免有法重情輕之嫌，爰依刑法第
    五十九條之規定酌減其刑，以達刑法之罪刑相當原則。爰審酌被告因投資所需，
    一時失慮，致罹刑章，且偽造「魏嘉宏」名義之借據及本票，其目的僅在於取信
    告訴人及就對告訴人所負債務為擔保，並未危害及市場交易秩序，亦無其他實際
    被害人存在，且該本票面額僅為四十萬元，數額不高，雖犯後已提出清償方案，
    然仍未與告訴人達成和解，致迄未賠償告訴人所受損害，其犯罪動機、目的、手
    段、所生危害程度及犯後態度等一切情狀，量處如主文所示之刑。再按沒收雖具
    有保安處分之性質，但依刑法第三十四條第二款規定，為從刑之一種，與主刑有
    其從屬關係，如行為後，法律有所變更，而主刑之法定最高度及最低度刑，與修
    正前之舊法完全相同，或僅沒收之從刑規定有所更易，主刑並未修正時，則沒收
    部分，固不生比較問題，依從新原則，皆應適用修正後之法律，最高法院八十七
    年度台上字第三三九七號裁判意旨參照；被告行為後，刑法第二百零五條之規定
    已於九十年六月二十日修正公布，如附表所示本票一張，揆諸前揭裁判意旨，自
    應依修正後刑法第二百零五條之規定予以宣告沒收。另偽刻之「魏嘉宏」印章一
    枚，雖未扣案，但無法證明業已滅失以及借據上偽造之「魏嘉宏」簽名一枚、印
    文二枚，均應依刑法第二百十九條規定，不論屬犯人與否，依法宣告沒收。而本
    票上偽造之「魏嘉宏」簽名一枚、印文二枚，屬偽造本票之一部分，已因本票之
    沒收而包括在內，爰不另為沒收之諭知，附此敘明。
據上論斷，應依刑事訴訟法第二百九十九條第一項前段，刑法第五十九條、第二百零
一條第一項、第二百十六條、第二百十條、第三百三十九條第一項、第五十五條，第
二百零五條、第二百十九條、罰金罰鍰提高標準條例第一條前段，判決如主文。
本案經檢察官陳銘祥到庭執行職務。
中      華      民      國    九十三    年      一      月    二十九    日
                              臺灣板橋地方法院刑事第二庭
                                  審判長法  官  高  奕  驤
                                        法  官  曾  正  耀
                                        法  官  黃  若  美
右正本證明與原本無異
如不服本判決應於送達後十日內向本院提出上訴狀
                                        書記官  曹  秋  冬
中      華      民      國    九十三    年      一      月    二十九    日
附  表：
┌────┬─────────┬───┬───┬────┬───┬────
│票據種類│  票  據  號  碼  │發票日│到期日│票面金額│發票人│備    註
├────┼─────────┼───┼───┼────┼───┼────
│本    票│ＴＨ0000000│811023│811002│四十萬元│魏嘉宏│
└────┴─────────┴───┴───┴────┴───┴────
附錄本案論罪科刑法條全文：
刑法第二百零一條第一項：
意圖供行使之用，而偽造、變造公債票、公司股票或其他有價證券者，處三年以上十
年以下有期徒刑，得併科三千元以下罰金。
刑法第二百一十六條
行使第二百十條至第二百十五條之文書者，依偽造、變造文書或登載不實事項或使登
載不實事項之規定處斷。
刑法第二百一十條
偽造、變造私文書，足以生損害於公眾或他人者，處五年以下有期徒刑。
刑法第三百三十九條第一項
意圖為自己或第三人不法之所有，以詐術使人將本人或第三人之物交付者，處五年以
下有期徒刑、拘役或科或併科一千元以下罰金。
